最高法院民事裁定 
111年度台簡抗字第225號
抗  告  人  楊寶玉                                                             
上列抗告人與陳竹雨間請求確認本票債權不存在聲請許可上訴事
件，對於中華民國111年7月11日臺灣彰化地方法院裁定（109年
度簡上字第21號），提起抗告，本院裁定如下：
    主  文
抗告駁回。
抗告訴訟費用由抗告人負擔。
    理　由
按對於簡易訴訟程序之第二審判決，其上訴利益逾民事訴訟法第
466條所定之額數者，當事人僅得以其適用法規顯有錯誤為理由
，逕向最高法院提起上訴，並須經原裁判法院之許可。此項許可
，以訴訟事件所涉及之法律見解具有原則上之重要性者為限，此
觀同法第436條之2第1項、第436條之3第1項及第2項之規定自明
。所謂適用法規顯有錯誤，係指原第二審判決就其取捨證據所確
定之事實適用法規顯有錯誤而言，不包括認定事實不當、理由不
備或矛盾之情形在內。本件抗告人對於原第二審判決逕向本院提
起上訴，所表明之上訴理由，係以：伊配偶陳進助前因向訴外人
陳林寶讓陸續借款達新臺幣（下同）400萬元，經管理陳林寶讓
財產之被上訴人要求於伊所有坐落彰化縣○○鄉○○○段316 地號土
地（下稱系爭土地），為相對人、陳林寶讓依序設定擔保債權20
0萬元、300萬元之抵押權為借款擔保，嗣因陳進助欲以系爭土地
向銀行辦理抵押借款，要求塗銷上開抵押權，經相對人要求伊簽
發與上開抵押權擔保債權同額之本票，始願塗銷該等抵押權。伊
因迫於陳進助之資金壓力，簽發原第二審判決附表所示之3張本
票（下稱系爭本票）、面額300萬元之本票，分別交付相對人及
陳林寶讓，以求塗銷上開抵押權，系爭本票係為擔保陳進助與陳
林寶讓間之債權，並經陳林寶讓於100年7月4日作成遺囑見證書
免除對伊及陳進助所有之一切債權而消滅；兩造間並無債權債務
關係存在。伊提起確認系爭本票債權不存在之訴，原判決未命相
對人就其抗辯系爭本票擔保之債權，為其分得之家產較少，伊應
為分產補償之積極事實，負舉證責任，即有適用證據法則不當之
違法，適用法規顯有錯誤云云，為其論據。查原第二審判決認定
兩造為系爭本票之直接前後手，就基礎原因關係互有爭執，抗告
人（發票人）應先就該本票原因關係不存在之事實負舉證責任，
經核並無適用法規顯有錯誤之情形。至抗告人所陳其餘上訴理由
，核屬原第二審法院取捨證據，認定抗告人無法舉證系爭本票係
為擔保陳進助之債務之事實當否問題，要與適用法規是否顯有錯
誤無涉，亦無所涉及之法律見解具有原則上重要性。原第二審法
院因認其上訴不應許可，以裁定予以駁回，經核於法並無違誤。
抗告意旨，指摘原裁定不當，聲明廢棄，非有理由。
據上論結，本件抗告為無理由。依民事訴訟法第436條之2第2 項
、第495條之1第1項、第449條第1項、第95條、第78條，裁定如
主文。
中　　華　　民　　國　　111 　年　　10　　月　　19　　日
                      最高法院民事第四庭
                          審判長法官  鄭  雅  萍
                                法官  張  競  文
                                法官  王  本  源
                                法官  賴  惠  慈
                                法官  蕭  胤  瑮

本件正本證明與原本無異
                                      書  記  官
中　　華　　民　　國　　111 　年　　10　　月　　25　　日